【裁判字號】    95,簡,275
【裁判日期】    951102
【裁判案由】    水污染防治法
【裁判全文】
高雄高等行政法院簡易判決
                              九十五年度簡字第二七五號
原      告  甲○○
被      告  高雄縣政府
代  表  人  乙○○縣長
上列當事人間因水污染防治法事件，原告不服行政院環境保護署
中華民國九十五年七月十八日環署訴字第0000000000
號訴願決定，提起行政訴訟。本院判決如下︰
    主  文
原告之訴駁回。
訴訟費用由原告負擔。
    事實及理由
一、緣原告向訴外人黃守正承租「咸隆牧場」（坐落於高雄縣田
    寮鄉○○○段六二六之一等地號，登記負責人為黃明咸）從
    事畜牧業，飼養豬隻約四００頭，前經被告所屬環境保護局
    （以下稱高雄縣政府環保局）於民國（下同）九十三年十二
    月二十二日十三時三十分派員前往稽查，發現該牧場事業廢
    （污）水未納入廢水處理設施妥善處理，逕由未經許可之排
    放口繞流排放於地面水體，並經稽查人員於排放口處採取水
    樣送驗，結果化學需氧量為九、一四０毫克∕公升（mg/L
    ），未符合「放流水標準」所定限值（畜牧業（一）：六０
    ０毫克∕公升（mg/L）），違反水污染防治法第七條第一項
    、第十八條暨事業水污染防治措施管理辦法第三十六條、第
    四十條規定，被告從一重處分依同法第四十六條規定裁處「
    黃守正」新臺幣（下同）十二萬元罰鍰，並限期於九十四年
    四月二十日前改善完妥。訴外人黃守正不服，於九十四年五
    月六日經由高雄縣政府環保局提起訴願，案經行政院環境保
    護署於九十四年十月十二日以環署訴字第０九四００七二四
    八二號訴願決定：「原處分撤銷，由原處分機關於文到二個
    月內另為適法之處分。」嗣被告重新開立本件處分書（編號
    ：C0000000）以原告為處分對象，仍裁處十二萬元
    罰鍰，原告不服，提起訴願，經遭決定駁回，遂提起本件行
    政訴訟。
二、原告起訴意旨略以：（一）有關接管之事，原告還沒給訴外
    人黃守正承租咸隆牧場時，該牧場負責人黃守正，就已在使
    用了，且很長有一段期間，有說偷接管之事，嗣原告向訴外
    人黃守正承租該牧場後，原告一時沒有注意到水管接管有問
    題，而高雄縣政府環保局人員發現時，原告也不知道，即就
    來開罰單，開罰此款，但原告接到此罰單，原告就改正，原
    告認高雄縣政府環保局人員這種的做法，對原告來說並不公
    平，為何，原告尚未向訴外人黃守正租用牧場時，訴外人黃
    守正就在使用，而罰款單方面處罰原告，這是對的嗎。（二
    ）本次處分前，曾裁處訴外人咸隆牧場黃守正，但經過訴外
    人黃守正向高雄縣政府環保局人員接洽後，就完全且全部改
    罰原告，可見高雄縣政府環保局人員處理不公正，而罰款之
    事令原告不滿，且原告無法負擔該大筆罰款云云，乃聲明求
    為判決：訴願決定及原處分均撤銷。而被告則以：（一）按
    水污染防治法第七條第一項規定：「事業、污水下水道系統
    或建築物污水處理設施，排放廢污水於地面水體者，應符合
    放流水標準。」同法第十八條規定：「事業應採行水污染防
    治措施；其水污染防治措施之適用對象、範圍、條件、必備
    設施、規格、設置、操作、監測、記錄、監測紀錄資料保存
    年限、預防管理、緊急應變，與廢（污）水之收集、處理、
    排放及其他應遵行事項之管理辦法，由中央主管機關會商相
    關目的事業主管機關定之。」同法第四十六條規定：「違反
    依第十三條第四項或第十八條所定辦法、第二十八條第一項
    規定者，處新台幣六萬元以上六十萬元以下罰鍰，並通知限
    期補正或改善，屆期仍未補正或完成改善者，按日連續處罰
    並得廢止其排放許可證、簡易排放許可文件或勒令歇業。」
    事業水污染防治措施管理辦法第二條規定：「本辦法專用名
    詞定義如下：繞流排放：四、指廢（污）水未經其正常操作
    時應流經之處理設施單元而排放。」同辦法第三十六條規定
    ：「事業排放廢污水時，應以主管機關許可之放流口排放。
    」及同辦法第四十條規定：「事業廢（污）水不得繞流排放
    。但有下列情形之一者不在此限‧‧‧。」（二）被告於九
    十三年十二月二十二日派員前往原告所經營之畜牧場高雄縣
    田寮鄉咸隆牧場（行為時由原告承租經營）稽查，發現原告
    未妥善收集廢水至污水處理設備處理，逕由繞流管線排放至
    承受水體，經於排放口採樣檢驗結果（化學需氧量：九、一
    四０mg/L），未符合放流水標準限值（化學需氧量：六００
    mg/L），已違反水污染防治法第七條第一項及第十八條暨事
    業水污染防治法措施管理辦法第三十六條、第四十條之規定
    ，被告爰依同法第四十六條規定從一重裁處十二萬元罰鍰。
    （三）本件經查為被告於九十三年十二月二十二日派員稽查
    高雄縣田寮鄉咸隆牧場（時由原告承租經營），發現原告未
    妥善收集廢水至污水處理設備處理，逕由繞流管線排放至承
    受水體，經於排放口採樣檢驗結果（化學需氧量：九、一四
    ０mg/L），未符合放流水標準限值（化學需氧量：六００mg
    /L），並在現場製作水污染稽查紀錄（查驗稽查編號：０三
    四八三九），該稽查紀錄詳載「二、於九十三年十二月二十
    日十三時三十分至該場稽查，於該場廢水設施旁發現該場將
    未處理之廢污水另以管線排放於地面水體，已違反水污法之
    規定（繞流排放），於繞流處採集水樣乙組檢驗COD，並拍
    照存證，樣品依品保品管規定保存送樣‧‧‧。」又上開稽
    查工作紀錄亦經被告所屬環境保護局人員現場簽名確認無誤
    （原告拒簽），及稽查現場亦有照片可佐證，其違規事實明
    確，依法從一重處分，並無違誤。另本件之違規行為原已於
    九十四年四月四日以府環三字第０九四００五二六九三號函
    處分在案，惟被處分人咸隆牧場即黃守正不服，提起訴願，
    經行政院環境保護署（下稱環保署）九十四年十月十二日以
    環署訴字第０九四００七二四八二號訴願決定撤銷，發回被
    告另為適法處分。嗣被告依上開訴願決定，確認現場違規之
    行為人為原告（甲○○），並給陳述意見後，乃作成九十五
    年三月八日府環三字第０九五００三二三三五號（被告誤載
    為第0000000000號）函之處分，惟原告不服，提
    起訴願，復經訴願決定駁回，原告爰提起本件行政訴訟。
    （四）綜上，本件違規事實明確，且被告依法從一重處分，
    旨藉以督促原告儘早履行水污染防治之義務。揆諸前揭法條
    ，被告所為處分並無違誤，原告所訴委不足採，應予以駁回
    等語，資為抗辯，聲明求為判決駁回原告之訴。
三、按「本法專用名詞定義如下：．．．七、事業：指工廠、礦
    場、廢水代處理業、畜牧業或其他經中央主管機關指定之事
    業。」、「事業、污水下水道系統或建築物污水處理設施，
    排放廢（污）水於地面水體者，應符合放流水標準。」、「
    事業應採行水污染防治措施；其水污染防治措施之適用對象
    、範圍、條件、必備設施、規格、設置、操作、監測、記錄
    、監測紀錄資料保存年限、預防管理、緊急應變，與廢（污
    ）水之收集、處理、排放及其他應遵行事項之管理辦法，由
    中央主管機關會商相關目的事業主管機關定之。」、「事業
    或污水下水道系統排放廢 (污）水，違反第七條第一項或第
    八條規定者，處新臺幣六萬元以上六十萬元以下罰鍰，並通
    知限期改善，屆期仍未完成改善者，按日連續處罰；情節重
    大者，得命其停工或停業；必要時，並得廢止其排放許可證
    、簡易排放許可文件或勒令歇業。」、「違反依第十三條第
    四項或第十八條所定辦法、第二十八條第一項規定者，處新
    臺幣六萬元以上六十萬元以下罰鍰，並通知限期補正或改善
    ，屆期仍未補正或完成改善者，按日連續處罰；情節重大者
    ，得命其停工或停業；必要時，並得廢止其排放許可證、簡
    易排放許可文件或勒令歇業。」分別為水污染防治法第二條
    第七款、第七條第一項、第十八條、第四十條、第四十六條
    所明定。另裁處時環保署九十四年五月二十日環署水字第０
    九四００三六九五號令發布「違反污染防治法嚴重污染案件
    罰鍰額度裁量基準」第二點第四款規定：「本基準所稱嚴重
    污染案件，指有下列情形之一並違反本法規定者：（一）‧
    ‧‧（四）事業‧‧‧繞流排放廢（污）水者。」另該附表
    第四項規定：「事業‧‧‧繞流排放廢（污）水者，違反水
    污染防治法第十八條（事業水污染防治措施管理辦法第四十
    條第一項）自污染行為日起，往前回溯一年內無違反紀錄者
    ─裁處罰鍰下限；新台幣十五萬元以上。」又「本辦法專用
    名詞定義如下：．．．四、繞流排放：指廢（污）水未經其
    正常操作時應流經之處理設施單元而排放。」、「事業排放
    廢（污）水時，應以主管機關許可之放流口排放。」「事業
    廢（污）水不得繞流排放。但有下列情形之一者，不在此限
    ：一、緊急情形非以繞流排放，不足以搶救人員或處理設施
    者。二、廢（污）水處理設施發生故障，並符合本法第五十
    九條規定者。三、執行污染防治設備例行維護，除繞流排放
    以外，無適當替代方法者。四、符合第三十二條第三項、第
    三十三條第三項得以繞流排放之情形者。前項第一款應於繞
    流排放發生後，三小時內向主管機關報告，並應記錄繞流排
    放情形，供主管機關查核；有前項第三款情形者，應於實施
    污染防治設備維護十日前，向主管機關申請核准後，始得為
    之。」事業水污染防治措施管理辦法（下稱管理辦法）第二
    條第四款、第三十六條及第四十條亦分別定有明文。查上開
    管理辦法係行政院環保署依據水污染防治法第十八條規定之
    授權，所訂立關於水污染防治措施之適用對象、範圍、條件
    、必備設施、規格、設置、操作、監測、記錄、監測紀錄資
    料保存年限、預防管理、緊急應變、廢（污）水之收集、處
    理、排放及其他應遵行事項等細節性及執行性事項之法規命
    令，核其授權內容明確，且上開管理辦法所規定之事項未逾
    越授權範圍，並其內容亦與水污染防治法係為確保水資源之
    清潔，以維護生態體系及改善生活環境之立法意旨相符，爰
    予援用。
四、本件原告向訴外人黃守正承租「咸隆牧場」（坐落於高雄縣
    田寮鄉○○○段六二六之一等地號，登記負責人為黃明咸）
    從事畜牧業，飼養豬隻約四００頭，前經高雄縣政府環保局
    於九十三年十二月二十二日十三時三十分派員前往稽查，發
    現該牧場事業廢（污）水未納入廢水處理設施妥善處理，逕
    由未經許可之排放口繞流排放於地面水體，並經稽查人員於
    排放口處採取水樣送驗，結果化學需氧量為九、一四０毫克
    ∕公升（mg/L），未符合「放流水標準」所定限值（畜牧業
    （一）：六００毫克∕公升（mg/L）），違反水污染防治法
    第七條第一項、第十八條暨事業水污染防治措施管理辦法第
    三十六條規定，被告從一重處分依同法第四十六條規定裁處
    「黃守正」十二萬元罰鍰，並限期於九十四年四月二十日前
    改善完妥。訴外人黃守正不服，於九十四年五月六日經由高
    雄縣政府環保局提起訴願，案經環保署於九十四年十月十二
    日以環署訴字第０九四００七二四八二號訴願決定：「原處
    分撤銷，由原處分機關於文到二個月內另為適法之處分。」
    嗣被告重新開立本件處分書（編號：C0000000）以
    原告為處分對象，仍裁處十二萬元罰鍰等情，業經兩造陳明
    在卷，且有水污染稽查紀錄、水質檢驗報告、稽查照片四幀
    、被告九十四年四月四日府環三字第０九四００五二六九三
    號執行違反水污染防治法案件處分書、被告九十五年三月八
    日府環三字第０九五００三二三三五號執行違反水污染防治
    法案件處分書及環保署九十四年十月十二日環署訴字第０九
    四００七二四八二號訴願決定書附於原處分卷可稽，洵堪認
    定。
五、原告仍以前詞資為爭議。惟查：
（一）按事業排放廢（污）水於地面水體，應經其正常操作時應
      流經之處理設施單元而排放，不得繞流排放，且所排放之
      廢水水質應符合放流水標準，為前揭法條明定業者應遵守
      之義務，若有違反，即應受罰。本件原告承租系爭牧場飼
      養豬隻，經高雄縣政府環保局於九十三年十二月二十二日
      派員稽查，發現廢（污）水未納入廢水處理設施妥善處理
      ，逕由未經許可之排放口排放於地面水體，且經稽查人員
      於排放口採樣送驗結果：化學需氧量九、一四０毫克／公
      升（mg/L），不符合放流水標準所定之限值等情，此有水
      污染稽查紀錄、水質檢測報告等影本附原處分卷可稽。另
      本件水污染稽查紀錄載明：「‧‧‧二、於九十三年十二
      月二十二日十三時三十分至該場稽查，於該場廢水處理設
      施旁發現該場將未處理之廢污水另以管線排放於地面水體
      ，已違反水污法之規定（繞流排放），於繞流處採集水樣
      乙組檢驗COD，並拍照存證，樣品依品保品管規定保存送
      樣‧‧‧。」且稽查工作紀錄「發現事實」欄繪製有該牧
      場廢（污）水繞流管線及採樣處等圖示可稽，而上開稽查
      工作記錄，亦經高雄縣政府環保局人員現場簽名確認無誤
      （原告拒簽），及稽查現場亦有照片附於原處分卷可資佐
      證。顯見原告未妥善收集廢水至污水處理設備處理，逕由
      繞流管線排放未符合放流水標準之廢（污）水至地面水體
      ，本件違規事實洵堪認定。
（二）本件原告繞流排放之廢（污）水，且經採樣檢驗結果：化
      學需氧量為九、一四０毫克∕公升，超過「放流水標準」
      所定之限值（六００毫克∕公升）達十五倍以上，影響地
      面水體水質甚鉅，依據前揭裁量基準之規定，本件違規情
      節其裁處罰鍰下限應為十五萬元以上，而被告僅予以裁處
      十二萬元罰鍰，難謂有違反行政程序法「比例原則」、「
      誠實信用原則」及「注意當事人有利及不利原則」等規定
      。足見原告主張：原處分之罰鍰過重，原告負擔不起云云
      ，不足採信。
（三）至原告主張：其於承租咸隆牧場前，出租人即訴外人黃守
      正已有使用該接管，被告不能僅處罰原告，出租人即黃守
      正也應負責任云云。惟查，原告此部分之主張，並未提出
      具體事證以實其說，又縱原告此部分之主張屬實，亦不影
      響本件違規事實之認定及原告所應負之違規責任。況本件
      之違規行為，被告原已於九十四年四月四日以府環三字第
      ０九四００五二六九三號函處分在案，惟被處分人咸隆牧
      場即黃守正不服，提起訴願，經環保署九十四年十月十二
      日以環署訴字第０九四００七二四八二號訴願決定撤銷，
      發回被告另為適法處分。嗣被告依上開訴願決定，確認現
      場違規之行為人為原告，並給予原告陳述意見後，乃作成
      本件處分等情，此有被告九十四年四月四日府環三字第０
      九四００五二六九三號執行違反水污染防治法案件處分書
      、被告九十五年三月八日府環三字第０九五００三二三三
      五號執行違反水污染防治法案件處分書、環保署九十四年
      十月十二日環署訴字第０九四００七二四八二號訴願決定
      書、土地租賃契約書及被告九十五年三月八日府環三字第
      ０九五００三二三三五號函附於原處分卷可稽。足見原告
      此部分之主張，亦不足採信。
六、綜上所述，原告之主張並無可採。被告以原告承租之咸隆牧
    場之事業排放廢（污）水未納入廢水處理設施妥善處理，逕
    由未經許可之排放口繞流排放至地面水體，且未符合放流水
    標準所定化學需氧量：六００mg/L之限值，違反水污染防治
    法第七條第一項及第十八條及管理辦法第三十六條、第四十
    條規定，爰從一重依水污染防治法第四十六條規定裁處原告
    十二萬元罰鍰，並無違誤，訴願決定予以維持，亦無不合。
    原告提起本件訴訟求為撤銷，為無理由，應予駁回。又本件
    屬簡易訴訟事件，爰不經言詞辯論為之。
七、據上論結，本件原告之訴為無理由，依行政訴訟法第二百三
    十六條、二百三十三條第一項、第一百九十五條第一項後段
    、第九十八條第三項前段，判決如主文。
中    華    民    國  九十五  年   十一   月    二    日
                  第一庭      法官  許麗華
以上正本係照原本作成。
如不服本判決，應於送達後二十日內，向本院提出上訴狀並表明
上訴理由，如於本判決宣示後送達前提起上訴者，應於判決送達
後二十日內補提上訴理由書（須按他造當事人人數附繕本）。
提起上訴應預繳送達用雙掛號郵票七份（每份三十四元）。
中    華    民    國  九十五  年   十一   月    二    日
                              書記官  藍亮仁
附註：
行政訴訟法第二百三十五條（第一項、第二項）：
對於適用簡易程序之裁判提起上訴或抗告，須經最高行政法院之
許可。
前項許可，以訴訟事件所涉及之法律見解具有原則性者為限。


司法院資訊處製作；財團法人民間司法改革基金會備份。
